【裁判字號】    97,上訴,2859
【裁判日期】    980604
【裁判案由】    強盜等
【裁判全文】
臺灣高等法院刑事判決                97年度上訴字第2859號
上  訴  人
即  被  告  甲○○
選任辯護人  劉育志律師
            謝清昕律師
            王道元律師
上  訴  人
即  被  告  丙○○
選任辯護人  陳文正律師
上  訴  人
即  被  告  乙○○
                    （現另案於台灣雲林監獄執行）
指定辯護人  謝崇浯律師
上列上訴人因強盜等案件，不服台灣桃園地方法院九十六年訴度
訴字第一二九九號，中華民國九十七年四月九日、九十七年五月
十六日第一審判決（起訴案號：台灣桃園地方法院檢察署九十六
年度偵字第八四九八號），提起上訴，本院判決如下：
    主  文
原判決關於甲○○加重強盜罪、妨害自由罪、傷害罪暨定應執行
刑部分及乙○○、丙○○部分，均撤銷。
甲○○意圖為自己不法之所有，結夥三人、攜帶兇器，以強暴至
使不能抗拒，而取他人之物及使其交付，處有期徒刑捌年貳月。
玩具槍三把，均沒收。
乙○○意圖為自己不法之所有，結夥三人、攜帶兇器，以強暴至
使不能抗拒，而取他人之物及使其交付，累犯，處有期徒刑柒年
拾壹月。玩具槍三把，均沒收。
丙○○意圖為自己不法之所有，結夥三人、攜帶兇器，以強暴至
使不能抗拒，而取他人之物及使其交付，處有期徒刑柒年拾壹月
。玩具槍三把，均沒收。
    事  實
一、甲○○、乙○○、丙○○有下列犯罪科刑及執行前科：
  (一)甲○○於民國八十三年二月十四日，因違反麻醉藥品管理
    條例、藥事法案件，經原審判處有期徒刑五月、有期徒刑五
    月，應執行有期徒刑八月，緩刑三年確定；八十四年十二
    月三十日，因違反藥事法、槍砲彈藥刀械管制條例案件，經
    原審判處有期徒刑十月、有期徒刑十月，應執行有期徒刑一
    年六月，八十五年二月九日確定；於八十五年三月二十六日
    ，因違反麻醉藥品管理條例案件，經原審判處有期徒刑六月
    ，八十五年五月二十三日確定；二案經裁定應執行有期徒刑
    二年確定，前揭緩刑亦經撤銷，於八十五年四月二十六日入
    監接續執行，八十六年五月八日假釋出監，指揮書執行完畢
    日期為八十七年七月十九日；八十七年一月二十日，因違
    反麻醉藥品管理條例、竊盜案件，經本院判處有期徒刑八月
    、有期徒刑八月，應執行有期徒刑一年四月確定；於八十八
    年二月四日，因違反槍砲彈藥刀械管制條例、贓物案件，經
    本院判處有期徒刑一年六月、有期徒刑三月，應執行有期徒
    刑一年七月，八十八年三月八日確定（贓物罪部分於八十八
    年二月四日確定）；於八十八年四月二十八日，因偽造貨幣
    案件，經原審判處有期徒刑三年六月，八十八年八月三十一
    日確定；於八十八年八月五日，因違反槍砲彈藥刀械管制條
    例案件，經本院判處有期徒刑一年六月，八十八年九月九日
    確定；於八十九年三月二十三日，因竊盜案件，經原審判處
    有期徒刑八月，八十九年六月十二日確定，於九十年八月三
    十日，經最高法院撤銷原判決，改判有期徒刑七月確定（最
    高法院九十年度台非字第三○六號）；於八十九年二月九日
    ，因贓物案件，經原審判處有期徒刑四月，八十九年三月二
    十七日確定；前揭之假釋經撤銷，應執行殘刑有期徒刑一
    年二月十一日，並於八十八年二月八日入監接續執行，九十
    五年一月二十四日假釋出監，縮刑期滿日期為九十七年五月
    一日。於本案不構成累犯。
  (二)乙○○於八十五年二月十六日，因妨害風化案件，經本院判
    處有期徒刑七月，八十六年三月六日確定；於八十六年三月
    二十六日因違反麻醉藥品管理條例案件，經原審判處有期徒
    刑五月，八十六年六月十九日確定；二案經裁定應執行有期
    徒刑十一月確定，並於八十七年三月八日執行完畢；於九十
    一年七月十一日因竊盜案件，經原審判處有期徒刑三月，九
    十一年十月二十一日確定，九十二年二月二十六日執行完畢
    ；於九十一年十二月二十七日，因施用第一級毒品、第二級
    毒品，經原審判處有期徒刑八月、有期徒刑五月，應執行有
    期徒刑一年，九十二年二月六日確定；於九十二年六月二十
    七日，因施用第一級毒品、第二級毒品，經台灣基隆地方法
    院判處有期徒刑七月、有期徒刑六月，應執行有期徒一年，
    九十二年八月二十六日確定；於九十二年九月十一日入監接
    續執行，九十四年六月二十一日假釋出監，於九十四年七月
    二十日縮刑期滿執行完畢。又於九十六年三月一日，因施用
    第一級毒品、第二級毒品，經原審判處有期徒刑十月、有期
    徒刑八月、有期徒刑五月，應執行有期徒刑一年九月，九十
    六年六月二十日確定；於九十六年四月三十日，因施用第一
    級毒品、第二級毒品，經原審判處有期徒刑八月、有期徒刑
    六月，應執行有期徒刑一年一月，九十六年五月二十八日確
    定；嗣經減刑及定應執行刑為有期徒刑一年五月確定；於九
    十六年八月二十九日，因施用第一級毒品、第二級毒品，經
    原審判處有期徒刑十月、有期徒刑六月，減為有期徒刑五月
    、有期徒刑三月，應執行有期徒刑七月，九十六年九月二十
    四日確定，並於九十七年一月十五日入監接續執行，指揮書
    執行完畢日期九十八年十一月三日，現在台灣雲林監獄執行
    中。
  (三)丙○○於九十五年三月十四日，因施用第一級毒品、第二
    級毒品，經原審判處有期徒刑七月、有期徒四月，應執行有
    期徒十月，九十五年四月二十四日確定；九十六年三月一
    日，因施用第一級毒品、第二級毒品，經原審判處有期徒刑
    八月、有期徒刑八月、有期徒四月，應執行有期徒一年四月
    ，九十六年三月二十六日確定；於九十六年三月一日，因竊
    盜案件，經原審判處有期徒刑六月，九十六年四月四日確定
    ；嗣、各罪經減刑及定應執行刑為有期徒刑五月、有期
    徒刑十月確定，於九十七年五月十五日執行完畢。於本案不
    構成累犯。
二、緣九十五年十一月一日前數日，甲○○（綽號「國華」或「
    蠻牛」）之成年乾妹妹「亮亮」（姓名、年籍不詳），在桃
    園縣桃園市○○○路三十六之一號丁○○負責管理現場之俱
    樂部上班，工作上與丁○○（綽號「九五」）發生爭執，向
    甲○○反應，甲○○乃撥打電話質問丁○○，雙方在電話中
    發生嚴重口角，致甲○○心生不滿，思找機會教訓丁○○；
    九十五年十一月一日凌晨三、四時前，在桃園縣大溪鎮友人
    己○○（綽號武松）住處，與己○○及到訪之友人戊○○聊
    及此事，並得知戊○○與丁○○曾在同一監舍服刑，遂要求
    戊○○幫其一起教訓丁○○，戊○○應允後，即撥打電話與
    丁○○聯絡，佯稱欲前往俱樂部找小姐聊天消費，與丁○○
    相約於當日凌晨五時三十分許，在俱樂部門口碰面，甲○○
    隨即離開，返回桃園縣桃蘆竹鄉○○村○○街一二一之六號
    五樓「星池大樓」居住處所，取其所有客觀上足以對人之生
    命、身體、安全構成威脅之非屬槍砲彈藥刀械管制條例所管
    制槍枝之玩具槍三把，戊○○亦撥打電話至桃園縣中壢市○○路一一一七號五樓乙○○租住處，與乙○○聯絡，邀乙○○前來幫忙甲○○，適丙○○（綽號「柴油」）在乙○○租
    住處，乙○○又邀丙○○，一起前往甲○○居住處所附近之
    桃園南崁特力屋，與戊○○碰面，由戊○○帶領至甲○○上
    址租住處所與甲○○會合，甲○○將其與丁○○在電話中發
    生口角一事告知乙○○、丙○○二人知悉，邀其二人一起前
    往教訓丁○○，並將其中二把玩具槍交給乙○○、丙○○持
    有，即由戊○○一人駕車在前帶路，甲○○駕駛黑色廂型車
    搭載乙○○、丙○○跟隨在後，前往桃園縣桃園市○○○路
    三十六之一號前等候，當日凌晨五時三十分許，丁○○駕車
    抵達，並持遙控器打開地下室停車場鐵門，駕車進入地下室
    停車場，戊○○、甲○○等人亦駕車跟隨在後進入地下室停
    車場（起訴書誤載戊○○亦係在停車場等候），待丁○○將
    車停妥，走出車外，甲○○、乙○○、丙○○三人，即衝至
    丁○○面前，持玩具槍槍柄朝丁○○頭部、臉部敲擊數下後
    ，甲○○、乙○○、丙○○三人基於剝奪人行動自由之犯意
    聯絡與行為分擔，由甲○○、丙○○動手架住丁○○，將丁○○強押入丁○○所有之自用小客車後座中間，丙○○、甲○○分坐在丁○○左、右二旁，乙○○則坐進丁○○之自用
    小客車駕駛座，依甲○○指示將車駛離現場開往桃園市虎頭
    山，三人共同以此強暴方式剝奪丁○○之行動自由。未參與
    之戊○○，則與甲○○一行人分道揚鑣，獨自駕車離開。甲○○等人將丁○○押往虎頭山途中，甲○○、丙○○又接續
    動手毆打丁○○數下，車抵達虎頭山某處廟宇前停放，甲○○、丙○○將丁○○拉下車，再度動手打丁○○，致丁○○
    受有頭部、臉部擦傷、撕裂傷及挫傷（傷害部分未據告訴）
    ，接著甲○○、乙○○與乙○○三人，基於意圖為自己不法
    所有之加重強盜犯意聯絡與行為分擔，甲○○喝令丁○○將
    身上東西全部拿出來，丁○○因遭甲○○等人強押上虎頭山
    ，行動自由被剝奪，復遭其等圍毆，致不能抗拒，遂將身上
    背的斜背包（內放有行動電話四具、不詳數額之些許零錢，
    與褲子口袋搜出之現金，計約四萬六千餘元）及手戴戒子一
    枚取下，放在車輛後車廂車蓋上，由乙○○依甲○○指示翻
    看取出背包內行動電話四具、不詳數額之些許零錢，丙○○
    則依甲○○指示，繼續對丁○○搜其衣服、口袋，又搜出大
    筆現金，經清點得知現金有四萬六千六百餘元，甲○○猶不
    滿意，吩咐丙○○將現金、行動電話四具放回斜背包，並暫
    交丙○○保管，甲○○、賴俊良則又將丁○○押上車，由乙○○開車下山返回俱樂部，甲○○、乙○○、丙○○以同一
    方式，繼續剝奪丁○○行動自由，途中甲○○指示丙○○將
    戒子一枚交還丁○○佩戴；抵達俱樂部，丁○○被押進辦公
    室後，即遭甲○○一行人持用布條將其眼睛矇住及持繩子將
    其雙手捆綁，甲○○、乙○○、丙○○則繼續利用丁○○因
    行動自由被剝奪而不能抗拒之狀態，搜刮放置辦公室之錢財
    ，又搜出七百餘元，並與自斜背包取出之現金、手機四支，
    全部放在辦公桌上清點後，以不詳比例朋分，不久「亮亮」
    經電話通知趕到俱樂部，甲○○應「亮亮」要求，解開矇住
    丁○○眼睛之布條及捆綁其雙手之繩子，並由丙○○陪同前
    往廁所，丙○○竟承前強盜取財之接續犯意，趁甲○○、乙○○不注意，分別於廁所及客廳，利用丁○○不能抗拒之狀
    態，向丁○○表示若不想再遭毆打，將戒指及行動電話交出
    ，丁○○為免繼續遭打，將戒指一枚及行動電話一支交付予
    丙○○；此時丁○○之胞兄、胞弟進入該辦公室，丙○○、
    乙○○見狀即先行攜帶所分得之現金離開，至此丁○○始脫
    困，而甲○○則留在現場，與丁○○之兄弟交談一陣子，及
    返還先前所取得之行動電話四支後，攜帶所剩餘之現金離去
    。當日甲○○一行人全部離開後，當晚丁○○撥打電話與甲○○聯絡，告知手機及戒子遭丙○○取走一事，請甲○○取
    回手機及戒子，甲○○遂撥打電話與乙○○聯絡，請乙○○
    約丙○○，至上址乙○○居住處所碰面，向丙○○索回其剛
    好攜帶身上之行動電話一具交還丁○○，及另賠償丁○○現
    金二萬五千元，戒子一枚則因丙○○當時未隨身攜帶，數日
    後，丙○○交予乙○○轉交甲○○，乙○○則委託戊○○轉
    交甲○○，惟戊○○持向不詳當舖典當得款五千元應急。嗣
    因甲○○另案遭通信監察，為執行通信監察單位於執行職務
    中查知上情，因而被查獲。
三、案經桃園縣政府警察局移請台灣桃園地方法院檢察署檢察官
    偵查後提起公訴。
    理  由
壹、程序部分
一、審理範圍：
    上訴人即被告甲○○、乙○○、丙○○經檢察官起訴共同涉
    犯刑法第三百三十條第一項之加重強盜罪、第三百零二條第
    一項之剝奪行動自由罪、第二百七十七條第一項之傷害罪，
    原審審理結果，認被告甲○○、乙○○、丙○○係犯刑法第
    三百三十條第一項之加重強盜罪、第三百零二條第一項剝奪
    行動自由罪，傷害罪部分，均以未據被害人即證人丁○○提
    起告訴而公訴不受理；被告甲○○、乙○○不服原審判決經
    判處罪刑部分，提出上訴，被告丙○○則對加重強盜罪部分
    提出上訴，剝奪行動自由罪部分未上訴，嗣被告乙○○於九
    十七年九月八日本院準備程序，當庭具狀表示對經原審判處
    剝奪行動自由罪部分撤回上訴（本院卷(一)第一三八頁），被
    告甲○○於九十七年十一月二十七日本院審理時，當庭具狀
    表示對經原審判處剝奪行動自由罪部分撤回上訴（本院卷(一)
    第二三○頁），惟原審認被告甲○○、乙○○、丙○○涉犯
    之傷害、剝奪行動自由及加重強盜行為，犯意各別，行為互
    異，其中傷害犯行部分，因被害人丁○○未提起告訴，經原
    審判決公訴不受理，剝奪行動自由及加重強盜犯行，則分論
    併罰，經本院審理結果（詳後述），本件被告甲○○、乙○○、丙○○三人於剝奪他人行動自由之繼續犯行為實行中，
    傷害、強盜丁○○財物，三罪之犯罪行為、狀態，在時、空
    有局部重疊之關係，且犯罪目的單一，依一般社會通念，認
    應評價為一罪方符合刑罰公平原則，認此情形為一行為觸犯
    數罪名之想像競合犯關係，方屬適當（最高法院九十七年度
    台上字第一八八○號判決參照）。從而，被告甲○○、乙○○、丙○○經判決公訴不受理之傷害罪及被告丙○○經判處
    罪刑之剝奪行動自由罪，雖未據上訴，因與經上訴之加重強
    盜罪具有裁判上一罪關係，一併上訴繫屬本院審理，被告甲○○、乙○○撤回原審判決剝奪行動自由罪部分，均不生撤
    回效力，本院審理範圍為被告甲○○、乙○○、丙○○經檢
    察官起訴之加重強盜罪、剝奪行動自由罪、傷害罪，嗣經原
    審判決認係加重強盜罪、剝奪行動自由罪部分，及傷害罪經
    公訴不理部分，合先敘明。
二、證據能力部分：
  (一)關於通訊監察錄音及通訊監察譯文部分：
    按有事實足認被告或犯罪嫌疑人有下列各款罪嫌之一，並危
    害國家安全或社會秩序情節重大，而有相當理由可信其通訊
    內容與本案有關，且不能或難以其他方法蒐集或調查證據者
    ，得發通訊監察書。二刑法第二百九十八條第二項之罪…前
    項通訊監察書，偵查中由檢察官依司法警察機關聲請或依職
    權核發，審判中由法官依職權核發，九十六年七月十一日修
    正公布，同年十二月十一日施行前之通訊保障及監察法第五
    條有明文規定。經查，被告甲○○因另案涉犯刑法第二百九
    十八條第二項意圖營利，或意圖使婦女為猥褻之行為或性交
    而略誘之加重略誘罪，經台灣桃園地方法院檢察署檢察官以
    不能或難以其他方法蒐集或調查證據，有監察被告甲○○相
    關通訊之必要，依職權核發通訊監察書，交由桃園縣警察局
    執行對被告甲○○所持用0000000000行動電話門
    號之通訊監察，監聽之方法包含監聽、錄音及其他，監察期
    間自九十五年十月三十一日上午十時至九十五年十一月二十
    八日上午十時，於監察期間，發現本件被告甲○○涉嫌夥同
    他人強盜丁○○財物之犯行，此有台灣桃園地方法院檢察署
    九十五年桃檢惟敬聲監（續）字第○○一二五八號通訊監察
    書、監察電話0000000000行動電話門號九十五年
    十一月二十三日上午六時三十二分起之監聽譯文（九十六年
    度偵字第八四九八號卷第八十五頁、第八十六頁、八十三頁
    、第八十四頁）在卷足稽；可知，此部分之監聽，並非無通
    訊監察書所為之監聽，且如前所述，本件通訊監察書之核發
    程序，既未見有何故意違反法律規定之情形，執行機關桃園
    縣警察局據以執行，並將通訊監察所得製成監聽譯文，該證
    據取得亦無違法，關於前揭監聽譯文之監聽通話內容，係被
    告甲○○與證人丁○○之通話內容，亦據被告甲○○、證人
    丁○○陳明在卷（九十七年一月二十四日原審審判筆錄，原
    審卷(一)第四十四頁、第四十五頁；九十七年十月二十七日本
    院審判筆錄第九頁，本院卷(一)），故本件通訊監察錄音及上
    開通訊監察譯文，有證據能力。
  (二)證人戊○○於偵查中供述、被告甲○○、乙○○於偵查中供
    述之證據能力：
    證人戊○○於九十六年五月八日偵查時、被告甲○○於九十
    六年五月二十一日偵查時及被告乙○○於九十六年五月十日
    偵查時，以證人身分經具結後，向檢察官所為之陳述，固屬
    被告以外之人於審判外所為之陳述，為傳聞證據，惟現階段
    刑事訴訟法規定檢察官代表國家偵查犯罪、實施公訴，依法
    其有訊問被告、證人及鑑定人之權，證人、鑑定人且須具結
    ，而實務運作時，檢察官偵查中向被告以外之人所取得之陳
    述，原則上均能遵守法律規定，不致違法取供，是以，刑事
    訴訟法於九十二年二月六日修正時，即為兼顧理論與實務，
    以該法第一百五十九條之一第二項規定，除顯有不可信之情
    況者外，得為證據。從而，證人戊○○、被告甲○○、乙○○於偵查中經具結後向檢察官所為之陳述，既非檢察官非法
    取供而得，且其等當時所為陳述，尚無顯不可信之情況，並
    經本院於審判期日依法進行證據之調查、辯論，當事人於訴
    訟上程序權利，已受保障，其等於偵查中所為之證述，得作
    為證據。
  (三)證人戊○○、丁○○、被告丙○○警詢供述之證據能力：
  (1)按被告以外之人於審判外之言詞或書面陳述，除法律有規定
    者外，不得作為證據，刑事訴訟法第一百五十九條定有明文
    。查證人戊○○、丁○○為審判外之陳述，被告丙○○警詢
    有關被告甲○○、乙○○犯罪事實之陳述，對於被告甲○○
    、乙○○而言，為審判外之陳述，均屬傳聞證據，且不符刑
    事訴訟法第一百五十九條之三規定，惟證人戊○○、丁○○
    於原審及本院審理時，被告丙○○於原審審理時，以證人身
    分到庭實施交互詰問，其等具結立於證人之地位而為陳述，
    並使檢察官、被告甲○○、乙○○、丙○○及其等辯護人就
    本案件有詰問證人戊○○、丁○○、被告丙○○現在與先前
    陳述瑕疵之機會，踐行保障被告甲○○、乙○○、丙○○對
    於戊○○、丁○○之正當詰問權，及保障被告甲○○、乙○○對於被告丙○○之正當詰問權，證人戊○○、丁○○、丙○○於警詢之供述，並於詰問中引用彈劾，自屬原審、本院
    交互詰問內容之一部分，有證據能力。
  (2)刑事訴訟法第一百條之二準用同法第一百條之一第一項規定
    ，司法警察（官）詢問犯罪嫌疑人，除有急迫情況且經記明
    筆錄者外，應全程連續錄音；必要時，並應連續錄影。立法
    目的，乃在擔保犯罪嫌疑人對於詢問之陳述，係出於自由意
    志及筆錄所載內容與其陳述相符。故司法警察（官）詢問犯
    罪嫌疑人如違背上開規定，其所取得之供述筆錄，究竟有無
    證據能力，即應審酌司法警察（官）違背該法定程序之主觀
    意圖、客觀情節、侵害犯罪嫌疑人權益之輕重，對犯罪嫌疑
    人在訴訟上防禦不利益之程度，及公共利益之均衡維護等具
    體情節認定之。而犯罪嫌疑人或被告之陳述倘屬自白，同法
    第一百五十六條第一項已特別規定：「被告之自白，非出於
    強暴、脅迫、利誘、詐欺、疲勞訊問、違法羈押或其他不正
    之方法，且與事實相符者，得為證據」，則被告在警詢時之
    自白，如係出於自由意志而非不正方法，且其自白之陳述經
    查明與事實相符者，縱令司法警察（官）對其詢問時未經全
    程連續錄音或錄影，致詢問程序不無瑕疵，仍難謂其於警詢
    自白之筆錄當然無證據能力，應依前開均衡原則決定之。本
    件被告丙○○於九十六年四月十七警詢時，筆錄製作過程，
    未錄音、錄影，被告乙○○之辯護人於九十七年十一月二十
    七日本院審理時主張：「丙○○九十六年四月十七日警詢筆
    錄因為沒有錄音、錄影擔保其真實，應無證據能力」（九十
    七年十一月二十七日本院審判筆錄第三頁，本院卷(一)），惟
    被告丙○○於原審及本院未否認其於警詢供述筆錄記載內容
    ，僅於九十六年六月二十六日原審準備程序時表示：「我是
    被警察誤導，因為警察跟我說乙○○都已經承認了」（原審
    卷(一)第一三一頁），由於被告丙○○於警詢自承其與被告乙○○、甲○○三人，在桃園縣桃園市○○○路三十六之一號
    ，丁○○負責看顧現場之俱樂地下室停車場，分持槍枝毆傷
    丁○○，並將之押往虎頭山某廟宇旁草叢繼續圍毆，及搜刮
    丁○○身上財物，之後又將丁○○押回俱樂部，搜刮俱樂部
    辦公室財物等情，與其於原審、本院供述之情節大致相符，
    被告乙○○於警詢時亦供稱，其與被告甲○○、丙○○分持
    黑色手槍，前去找丁○○，被告甲○○、丙○○掏出槍枝圍
    毆丁○○，及其三人將丁○○押往虎頭山某廟旁草叢後，被
    告甲○○、丙○○又繼續毆打丁○○，被告丙○○動手搜刮
    丁○○身上財物，接著又將丁○○押回俱樂部，被告丙○○
    在俱樂部辦公室翻找財物（同前偵查卷第九十五頁至第九十
    七頁）等語，可知製作被告丙○○筆錄之員警，並未虛偽描
    述調查之結果，其應係實施偵查司法警察調查犯罪，於詢問
    犯罪嫌疑人時所使用之「訊問技巧」，用意在於規勸被告丙○○據實陳述，並無何「詐欺」或「脅迫」之內容。本院衡
    諸刑事訴訟法第一百五十八條之四之規定，並審酌被告丙○○與被告乙○○、甲○○，對丁○○加重強盜犯罪所生實害
    程度、被告丙○○警詢之陳述係任意性所為，並無遭警員施
    強暴、脅迫或不正方法取得，暨證據取得之違法對被告甲○○、乙○○及賴俊良本身，在訴訟上防禦不利益之程度各節
    ，認上開筆錄仍有證據能力；被告乙○○之辯護人以被告丙○○警詢供述未錄音、錄影，主張對被告乙○○無證據能力
    ，顯有誤會。
  (四)被告甲○○於九十六年三月二十一日第三次警詢供述之證據
    能力：
    按被告以外之人於審判外之陳述不得作為證據，刑事訴訟法
    第一百五十九條第一項定有明文。被告甲○○於九十六年三
    月二十一日第三次司法警察調查時所為之陳述，對被告乙○○而言，屬被告以外之人於審判外之陳述，依刑事訴訟法第
    一百五十九條第一項之規定，不得作為證據；且被告乙○○
    之選任辯護人就前開被告甲○○於警詢供述之證據能力，有
    所爭執，不同意作為證據（九十七年十一月二十七日本院審
    判筆錄第三頁，本院卷(一)），而檢察官未證明（自由證明）
    被告甲○○該次警詢筆錄具有較可信或特別可信之情況，復
    查無刑事訴訟法第一百五十九條之二、第一百五十九條之三
    所列得例外作為證據之情形，是依上開規定，被告甲○○於
    九十六年三月二十一日第三次警詢筆錄之記載，就證明構成
    犯罪之事實，對被告乙○○無證據能力。
  (五)被告以外之人於審判外之陳述，雖不符合刑事訴訟法第一百
    五十九條之一至第一百五十九條之四之規定，但經當事人於
    審判程序同意作為證據，法院審酌該言詞陳述或書面陳述作
    成時之情況，認為適當者，亦得為證據；當事人、代理人或
    辯護人於法院調查證據時，知有第一百五十九條第一項不得
    為證據之情形，而未於言詞辯論終結前聲明異議者，視為有
    前項之同意；刑事訴訟法第一百五十九條之五第一項、第二
    項分別定有明文。被告乙○○之辯護人除爭執被告甲○○於
    九十六年三月二十一日第三次警詢供述、被告丙○○於九十
    六年四月十七日警詢供述及證人丁○○警詢供述之供述證據
    能力外，檢察官、被告甲○○、乙○○、丙○○及其等辯護
    人，對於本判決下列所引用被告以外之人於審判外之陳述（
    包含書面陳述），於本院準備程序及審理時，均表示無意見
    而不予爭執，且迄至言詞辯論終結前亦未再聲明異議，本院
    審酌上開證據資料製作時之情況，尚無違法不當及證明力明
    顯過低之瑕疵之情形，依刑事訴訟法第一百五十九條之五第
    二項規定，認例外均具有證據能力。
貳、實體事項：
一、訊據被告甲○○、乙○○均否認有強盜丁○○財物之犯行，
    (1)被告甲○○辯稱：「…我確實有叫丙○○搜他的身，要乙○○看他的包包，因為他開設應召站，我是看他有沒有帶什
    麼東西，丙○○只是亂數一通，我要他將錢丟入包包裡面，
    回到丁○○住的地方，我將他綁起來，我不知道俱樂部槍枝
    放在何處，亮亮也不知道槍枝放在哪裡，所以才會綁住他雙
    手及矇住他的眼睛，我還交代乙○○、丙○○不要拿他的東
    西…當時錢確實我叫丙○○收起來，我當時將錢收過來時，
    我要他不要再數錢，我還交代乙○○，要丙○○不要再翻抽
    屜，很難看，我們是處理事情不是要搶他的錢，在那邊撿銅
    板很難看，我就是一疊錢放在丁○○手上，我們顧及亮亮的
    面子，所以我們不拿他的東西…」（九十八年五月十四日本
    院審判筆錄第十九頁）等語；(2)被告乙○○辯稱：「…丙○○的部分，是他自己見財起意，他拿被害人的東西，我在當
    下是不曉得…被害人被我們打的蠻嚴重，其實沒有這些錢遺
    失，他是基於被我們打的嚴重，懷恨在心，才會說錢不見的
    事情…一開始去就是純粹要修理被害人，丙○○、甲○○，
    打被害人很嚴重，我看到被害人流血很緊張，我請丙○○、
    甲○○不要再打了，我認為打到被害人流血已經達到教訓的
    目的，甲○○說要找亮亮出來，處理他們之間的恩怨，對於
    被害人這樣被修理到這麼慘，我也覺得不忍心，所以開始替
    他阻擋甲○○、丙○○，要他們不要再傷害被害人，我不是
    覬覦被害人身上的錢財才去，只是純粹要教訓他才去的…」
    （九十八年五月十四日本院審判筆錄第十九頁、第二十五頁
    ）等。(3)被告丙○○於本院審理時經合法傳喚無正當理由不
    到庭，其於本院準備程序及前次審理時，否認有強盜犯行，
    先後辯稱：「…，我有打丁○○，我沒有拿他的錢，我是與
    乙○○在中途就走掉了，我們要走的時候，那些錢還在桌上
    。關於手機、戒指是丁○○說要去廁所，將東西交給我，要
    我們不要再打他，後來我與乙○○走之後，途中丁○○有打
    電話要我們返還他的手機、戒指，因為我與丁○○不熟，我
    們請戊○○拿去還給丁○○…戊○○將戒指當掉，手機有還
    給被害人…」（九十七年七月二十九日本院準備程序筆錄第
    二頁、第三頁）、「…我在虎頭山，包包是丁○○自己拿出
    來，並非我們逼他將所有東西拿出來…我們回被害人的辦公
    室的途中，已經將包包交由被害人自己拿著，我與乙○○兩
    人先走，我們走時，錢還在桌上。我要離開時，丁○○說手
    機、戒指要給我，所以我帶離開，後來王又打電話給甲○○
    要回去，甲○○打電話通知我，戒指、手機我有拿給甲○○
    ，我不知道甲○○有無拿還給丁○○…」（九十八年一月二
    十二日本院審判筆錄第三頁、第四頁）、「…那個錢我們都
    沒有拿，手機、戒指是他（丁○○）要給我的，因為他那時
    候要我叫甲○○不要再打他，當天他馬上就要回去，我有還
    他…我與乙○○要走時，錢還在桌上…戒指、手機是被害人
    拿給我的，他打電話給甲○○說要回去，我就全部拿還給他
    們了，他們轉交給被害人的時候，戒指被戊○○拿去典當，
    之後的事情我都不知道…」（九十八年三月五日本院審判筆
    錄第四頁、第八頁、第十二頁）等語。
二、經查：
  (一)姓名、年籍不詳綽號「亮亮」之成年女子，在桃園縣桃園市
    ○○○路三十六之一號由綽號「九五」之丁○○負責管理現
    場之俱樂部上班，九十五年十一月一日前數日，工作上與丁○○發生爭執，將此事告知其乾哥哥即被告甲○○，甲○○
    撥打電話質問丁○○，雙方發生嚴重口角，被告甲○○心生
    不滿，思找機會教訓丁○○；九十五年十一月一日凌晨三、
    四時許，被告甲○○在桃園縣大溪鎮友人「武松」即己○○
    住處，與己○○及另一名到訪友人戊○○聊及此事，並知悉
    戊○○與丁○○曾在同一舍監服刑，請戊○○幫忙一起教訓
    丁○○，戊○○應允後，即撥打電話與丁○○聯絡，佯稱欲
    至俱樂部消費，約當日凌晨五時三十分許，在俱樂部門口見
    面，另亦撥打電話與綽號「阿良」即被告乙○○前來幫被告
    甲○○，被告乙○○又邀當時在其居住處所之友人「柴油」
    即被告丙○○前往桃園縣蘆竹鄉南崁特力屋，與戊○○碰面
    ，再由戊○○帶領其二人至附近被告甲○○居住處所，與被
    告甲○○會合，被告甲○○將其與丁○○發生口角一事告訴
    被告乙○○、丙○○二人，邀其二人幫忙教訓丁○○，並將
    所準備三把玩具槍之其中二把交予被告乙○○、丙○○，之
    後即由戊○○一人駕駛車輛在前帶路，被告甲○○駕駛黑色
    廂型車搭載被告乙○○、丙○○跟隨在後，前往俱樂部門前
    等候，同日凌晨五時三十分許，丁○○駕車抵達，持遙控器
    開啟地下室停車場機門，駕車進入地下室地停車場，戊○○
    、甲○○等人亦駕車跟隨在後進入地下室停車場，並於丁○○將車停妥走出車外時，被告甲○○、乙○○、丙○○三人
    分持玩具槍一把，衝至丁○○面前，以槍柄敲擊丁○○頭、
    臉部，接著將丁○○押上丁○○所有之車輛後座中間，由被
    告丙○○、甲○○坐在丁○○左、右二側，被告乙○○坐進
    駕駛座，依被告甲○○吩咐將車開往虎頭山，戊○○則與被
    告甲○○分道揚鑣，駕車離開；被告甲○○一行人前往虎頭
    山途中，被告甲○○、丙○○又繼續毆打丁○○，於開至虎
    頭山某廟宇旁草叢堆前停放後，被告甲○○、丙○○將丁○○拉下車，又繼續毆打丁○○，致丁○○受有頭部、臉部擦
    傷、撕裂傷及挫傷（傷害部分未據告訴），在虎頭山停留約
    半小時，被告甲○○、丙○○又將丁○○拉進車內，由被告
    乙○○駕車，一行人又返回俱樂部，並進入辦公室，丁○○
    則遭被告甲○○一行人用布條將其眼睛矇住及持繩子將其雙
    手捆綁，不久「亮亮」經電話通知趕到辦公室，被告甲○○
    一行人應「亮亮」請求，解開矇住丁○○眼睛之布條及捆綁
    其雙手之繩子，接著丁○○之胞兄、胞弟亦進入辦公室，被
    告乙○○、丙○○先行離開，被告甲○○留在該處與丁○○
    之兄弟交談一陣子後亦離開各情，已據被告甲○○、乙○○
    、丙○○供承在卷，且據證人戊○○、丁○○證述甚詳，並
    有王憲彰之受傷診斷證明書（九十六年度偵字第八四九八號
    卷第一二九頁）在卷可稽。
  (二)又被告甲○○、乙○○、丙○○將丁○○押至虎頭山某廟宇
    旁草叢堆時，被告甲○○喝令丁○○將身上東西全部拿出來
    ，丁○○乃將背負之斜背包（內放有行動電話四具、不詳數
    額之些許零錢，與褲子口袋搜出之現金，計約四萬六千餘元
    ）及手戴戒子一枚取下放在車輛後車廂車蓋上，由被告乙○○依被告甲○○指示翻看取出背包內行動電話四具、不詳數
    額之些許零錢，被告丙○○則依甲○○指示，繼續對丁○○
    搜其衣服、口袋，又搜出大筆現金，與背包內東西取出清點
    後，再度放回斜背包，由被告丙○○背負保管；接著丁○○
    由虎頭山被帶回俱樂部辦公室時，丁○○遭矇住雙眼及雙手
    被捆綁，被告甲○○、乙○○、丙○○打開抽屜翻找財物，
    又搜刮零錢七百餘元，丁○○於被告丙○○陪同上廁所時，
    經丙○○開口向其索討，交付下山途中原已歸還之戒子一枚
    及放在辦公室內之行動電話一具予丙○○，嗣丁○○之兄長
    、弟弟進入辦公室後，被告乙○○、丙○○先行離開，接著
    被告甲○○僅歸還斜背包內之四具行動電話，亦離開，其等
    並未返還自丁○○身上及辦公室所搜刮之現金之事實，亦據
    證人丁○○指述：「…甲○○命丙○○動手搜刮我身上的財
    物…甲○○、丙○○及乙○○三人，均有動手搜刮我住處（
    俱樂部辦公室）的財物…」（九十六年三月二十二日警詢筆
    錄，同前偵查卷第一二四頁）、「…到虎頭山一個偏僻的草
    叢…甲○○叫我把身上的東西通通拿出來，我…有帶一個斜
    背包，皮包跟手機都放在裡面，我把東西通通掏出來，放在
    後車廂的車蓋上，有現金、手機……都被收回斜背包…由丙○○背著，他們再把我押上車，帶回（桃園市○○○○路三
    十六之一號…在俱樂部的辦公室綁我…眼睛被矇起來…我有
    聽到他們在俱樂部…搜刮的聲音…在…俱樂部，他們確實有
    把搶我的錢，不管在虎頭山、俱樂部…發現的錢，都放在桌
    子上，甲○○叫丙○○去數，並要分四等分還是六等分…至
    於戒指，則是我在民有東路上廁所時…丙○○帶我去…叫我
    把戒指拔給他…後來我哥哥跟我弟弟就回來，乙○○跟丙○○就跑掉…甲○○說錢已經被小弟帶走…沒說是乙○○，還
    是丙○○…當時手機四支都有留…一隻小的手機是在辦公室
    ，丙○○說很漂亮，說要拿走…事後手機有拿回來…戒指被
    當掉，另外甲○○的大哥有還我二萬元…我哥哥和弟弟進來
    的時候，桌上還有錢，但是不多…當時丙○○、乙○○都跑
    掉，甲○○有把那些桌上的錢帶走…我們沒有說什麼，因為
    我們認識甲○○的老大…錢少部分是在甲○○的身上…其他
    的錢是被乙○○、丙○○帶走…」（九十七年一月二十四日
    原審審判筆錄，原審卷(二)第三十八頁、第三十九頁、第四十
    頁、第四十三頁）、「…我的身體是由丙○○搜身的，丙○○將我身上的包包拿下來，交給乙○○、甲○○，去翻看看
    裡面有沒有錢…錢當時是在我身上…（那時乙○○主要搜你
    哪些地方？）丙○○將包包丟給他（乙○○），他打開包包
    搜東西，看裡面有值錢的東西，發現沒有值錢的東西又放回
    去…我有聽到，他們說看看裡面有無價值的東西…有一支輕
    巧的手機在我口袋，尾戒在我手上，丙○○帶我去上廁所，
    他說儘量幫我說情，他說待會甲○○可能會動手打我，是丙○○用威脅向我要的…（九十八年五月十四日本院審判筆錄
    第五頁、第十頁、第十三頁，本院卷(二)）等語甚詳。
  (三)而被告丙○○供述：「…將丁○○押至虎頭山某處草叢毆打
    ，並搜刮他身上財物及將丁○○押回住處（俱樂部辦公室）
    ，搜刮他家中財物，後甲○○要我們（丙○○、乙○○）先
    離開…當時在丁○○身上搜刮到現金…四萬多元…我與甲○○、乙○○三人都有動手，在丁○○的住處（俱樂部辦公室
    ）搜…零錢約七百多元…是甲○○說要看他（丁○○）身上
    有什麼東西，都把他拿出來，所以我們才會將丁○○身上的
    錢拿出來給甲○○…」（九十六年四月十七日警詢筆錄，同
    前偵查卷第一九五頁、第一九六頁、第一九七頁）、「…當
    天我從被害人的身上及他的住處（俱樂部辦公室），總共搜
    刮到現金四萬多元，手機、金戒指也有…當時被害人…遭受
    我們毆打，所以才叫我們去拿錢…都在甲○○那裡，是我們
    交給甲○○…當時是甲○○叫我們翻丁○○的財物…」（九
    十六年六月二十六日原審準備程序筆錄，原審卷(一)第一三一
    頁、第一三二頁）、「…甲○○跟我及乙○○說，把丁○○
    身上的東西拿出來…（甲○○叫你搜背包，是否叫你看裡面
    有沒有傢伙？還是看有沒有錢？）他說把丁○○包裡面的東
    西倒出來給他看…丁○○…把他的包包來。放在車子…蓋上
    …我就把包包拿起來，把裡面東西倒出來…在丁○○家中（
    俱樂部辦公室），丁○○自己從手上拿下來的，因為我跟他
    要…（你有交待丁○○不准告訴甲○○你有拿他戒指？）有
    …（你拿了一支手機及戒指？）是…甲○○叫我們看丁○○
    的包包裡面有沒有什麼值錢的東西…我當時看到是甲○○把
    這筆錢放在他坐的位置前面桌上，他有放到他的口袋裡面，
    又拿出來叫我及乙○○數…」（九十六年十二月二十四日原
    審審判筆錄，原審卷(一)第二六五頁、第二六九頁、第二七○
    頁、第二七二頁、第二七五頁）等語，與證人丁○○上揭指
    述之情節相符；被告甲○○亦坦稱：「…我確實有叫丙○○
    搜他（丁○○）的身，要乙○○看他包包…當時錢，我確實
    叫丙○○收起來…」（九十八年五月十四日本院審判筆錄第
    十九頁，本院卷(二)）等語；再參諸本案發生之後，被告甲○○與證人丁○○二人，經由二人共同認識之友人己○○居間
    協調，被告甲○○賠償丁○○五萬元，並由己○○先支借被
    告甲○○二萬五千元償還丁○○之事實，此已據證人己○○
    、丁○○、被告甲○○供述在卷，證人己○○並稱：「…丁○○說他的錢有丟掉，還有一個戒指…我問王憲中（綽號九
    五）錢不見多少錢，他…說五萬…」（九十七年三月十日原
    審審判筆錄，原審卷(二)第一○五頁）等語，及據被告甲○○
    所持用之0000000000行動電話門號九十五年十一
    月二十三日上午六時三十二分許，與0000000000
    行動電話門號持用者，即綽號「九五」之丁○○之監聽通話
    內容，被告甲○○表示：「…對啦！我跟你講，我不是不處
    理，單子在我這邊，現在只剩戒指和一千元，我已經處理到
    這樣子，我再不處理，我之前做得，都白做了」…丁○○稱
    ：「…你推說錢是誰走、誰拿走，但人是你帶的，對不對？
    」，被告甲○○回答：「對啦…」（同前偵查卷第八十三頁
    、第八十四頁）等語，可知證人丁○○當日確實有遭強行取
    走金錢、戒指等財物。由上可知，證人丁○○前揭指控其遭
    被告甲○○、乙○○、丙○○強盜錢財、戒指、手機等證詞
    ，真實可採。
  (四)雖然被告甲○○、乙○○、丙○○均否認有加重強盜犯行，
    先後為下列辯解：
  (1)被告甲○○辯稱：「我不知道…『柴油』趁我不注意時，拿
    走丁○○身上的現金…戒指一枚、行動電話一支…」（九十
    六年三月十三日警詢筆錄，同前偵查卷第十一頁）、「…丙○○有拿丁○○的皮包，我沒有拿…回到丁○○上開桃園市
    ○○○路三十六之一號…丙○○在屋內到處翻東西，並取走
    零錢等物…」（九十六年五月二十一日偵查筆錄，同前偵查
    卷第二○七頁）、「…丁○○身上的財物，只有丙○○叫被
    害人取下手上的戒指及手機，並要求被害人不可以告訴我，
    後來被害人打電話給我，我才知道…」（九十六年七月十日
    原審準備程序錄，原審卷(一)第一六二頁）、「…我當時有把
    錢還給證人（丁○○）…錢我是放在桌上，錢我沒有數…是
    一小疊，我並沒有帶走…」（九十七年一月二十四日原審審
    判筆錄，原審卷(二)第四十八頁）、「…案發當時，我是最後
    一個走，真的錢都還在，我都完全沒有拿走…我擔心包包有
    危險物品…在虎頭山上把他的包包拿出來…包包裡面的東西
    倒出來看，並要丙○○叫丁○○所有的東西拿出來，我有叫
    丙○○把丁○○的錢先拿著…再回到他家中（俱樂部辦公室
    ）、「…我們就把虎頭山的錢放在桌上…我們都沒有動…」
    （九十七年三月十日原審審判筆錄，原審卷(二)第一○八頁、
    第一一三頁）、「…我當時確實沒有拿丁○○的錢…」（九
    十七年七月二十九日本院準備程序筆錄第二頁）、「…虎頭
    山圍毆，打得過程中，他（丁○○）身上的東西掉出來，才
    會叫他把戒指拔下來，他身上的東西都取出，放在丁○○所
    揹的包包…我們又把人帶回他的俱樂部辦公室…丙○○有打
    開抽屜搜裡面的零錢七百多元，我當時叫乙○○制止丙○○
    …把包包裡的東西全部倒出來要丁○○檢視有無短少，當時
    他表示沒有少，包包裡面的一疊錢約四萬多元，也是放在桌
    上，沒有任何人動手拿…」（九十七年十一月三日本院訊問
    筆錄第二頁，本院卷(一)）、「…虎頭山的時候，我叫乙○○
    兩人將所有東西收起來在被害人的包包裡面…打完之後…回
    到俱樂部，將包包放在桌上…當時錢在桌上，我一個人怎可
    能將錢拿走…」（九十八年三月五日本院審判筆錄第十二頁
    ，本院卷(二)）、「…我確實是有押人，有搜刮他（丁○○）
    的財物，但到他家時我們有歸還給他，因為打他時，東西掉
    到地上，且他開設應召站，怕他身上帶有武器，所以叫他把
    身上所有東西都拿出來，放在他的背包裡面，下山回到他的
    辦公室後，就把東西全部還他…」（九十八年五月十二日本
    院訊問筆錄第一頁、第二頁，本院卷(二)）、「…在山上時，
    我確實有叫丙○○搜他的身，要乙○○看他的包包…回到丁○○住的地方…我不知道俱樂部槍枝放在何處，亮亮也不知
    道槍枝放在哪裡，所以才會綁住他雙手，矇住他的眼睛，我
    還交代乙○○、丙○○不要拿他的東西…當時我確實叫丙○○把錢收起來，我…將錢收過來時，我要他不要再數錢，我
    還交代乙○○，要丙○○不要再翻抽屜，很難看，我們是處
    理事情不是要搶他的錢，在那邊撿銅板很難看，我就是一疊
    錢放在丁○○手上，我們顧及亮亮的面子，所以我們不拿他
    的東西…」（九十八年五月十四日本院審判筆錄第十九頁）
    等語。
  (2)被告乙○○辯稱：「…到虎頭山上…李（甲○○）、賴（丙○○）二人…毆打『九五』（丁○○），我…制止…丙○○
    就動手搜刮九五財物…之後…丙○○又在『九五』家中（俱
    樂部公室）搜刮零錢…我只有看到賴（被告丙○○）在『九
    五』家中有到處翻找零錢，賴在山上搶『九五』財物時，我
    並沒有看到…是事後才聽李（被告甲○○）、賴（被告丙○○）、吳（戊○○）說起…從頭到尾，我都沒有拿『九五』
    一毛錢，也沒有分得一毛錢…都是丙○○一人所為…」（九
    十六年三月三十日警詢筆錄，同前偵查卷第九十六頁、第九
    十七頁）、「…到虎頭山後…甲○○、丙○○…動手打丁○○…我有制止…丙○○拿走丁○○身上的皮包…丙○○…搜
    刮丁○○屋內的東西…」（九十六年三月三十日偵查筆錄，
    同前偵查卷第一六二頁）、「…到了桃園虎頭山後，甲○○
    、丙○○…毆打丁○○…我…攔阻他們，叫他們不要打…當
    時我開車…不知道他們有沒有拿走丁○○的財物…在丁○○
    住處（俱樂部辦公室），也沒有拿他的財物…」（九十六年
    五月二十五日原審訊問程序筆錄，原審卷(一)第七十五頁）、
    「…我離開被害人的俱樂部的時候，錢還在桌上，因為甲○○、丁○○已經談開了，我不知道丙○○有拿被害人的手機
    跟戒指…後來是在俱樂部甲○○和丁○○在賭博…才看到有
    錢放在桌子上…」（九十七年四月二十八日原審審判筆錄，
    原審卷(二)第二一○頁）、「…我們在走之前，錢還在被害人
    桌上，我們沒有拿他的錢…」（九十七年七月二十九日本院
    準備程序筆錄第二頁）、「…在我離開…錢都在被害人、甲○○的面前…還在桌上…我有勸阻甲○○等人不要再毆打，
    因為被害人已經受傷，我怎可能去搜刮被害人的身體…到了
    俱樂部，我去找俱樂部的鑰匙，丙○○在附近找傢伙，他在
    翻找時，發現抽屜裡面有錢，甲○○有說這錢不要拿，後來
    被害人的哥哥要來，我就與丙○○先走。我們走之前，錢還
    在桌上，手機、戒指部分我不清楚…」（九十八年三月五日
    本院審判筆錄第八頁、第十二頁）、「…丙○○的部分，是
    他自己見財起意，他拿被害人的東西，我在當下是不曉得…
    被害人被我們打的蠻嚴重，其實沒有這些錢遺失，他…懷恨
    在心，才會說錢不見的事情…」（九十八年五月十四日本院
    審判筆錄第十九頁）等語。
  (3)被告丙○○辯稱：「…所強盜的現金、戒指一枚及行動電話
    一支，都交給甲○○…當時我們強盜的錢，先放在甲○○那
    邊，到丁○○家中（俱樂部辦公室）時，甲○○把錢拿出來
    ，叫我算一下，也叫乙○○算一遍…算完後，又交回給甲○○…」（九十六年四月十七日警詢筆錄，同前偵查卷第一九
    六頁、第一九七頁）、「…我們到丁○○家（俱樂部辦公室
    ），還沒有進去，甲○○就說錢放在他身上，丁○○自己把
    錢從包包裡面拿出來，交給甲○○…當時錢全部都在甲○○
    身上…甲○○把這筆錢放在他坐的位置前面桌上，他有放到
    他口袋裡面，又拿出來叫我及乙○○數，數完之後他就放在
    桌上，我要走之前錢好像還放在桌子上…」（九十六年十二
    月二十四日原審審判筆錄，原審卷(一)第二六九頁、第二七一
    頁、第二七五頁）、「…我走的時候錢還在桌子上，我和乙○○一起走的，錢不是我們拿走的，當時只是甲○○還在…
    戒指…他（丁○○）是自願送給我…我沒有拿他的錢…戒指
    、手機是丁○○自己說要給我，他要回去的時候，我也是馬
    上把手機還回去，戒指我有還，是乙○○說要幫我還…後來
    …戒指…拿去當掉我也不知道…」（九十七年三月十日原審
    審判筆錄，原審卷(二)第一○九頁、第一一二頁、第一一五頁
    ）、「…我是與乙○○在中途就走掉了，我們要走的時候，
    那些錢還在桌上。關於手機、戒指是丁○○說要去廁所，將
    東西交給我，要我們不要再打他，後來我與乙○○走之後，
    途中丁○○有打電話要我們返還他的手機、戒指，因為我與
    丁○○不熟，我們請戊○○拿去還給丁○○，後來戊○○將
    戒指當掉，手機有還給被害人…」（九十七年七月二十九日
    本院準備程序筆錄第二頁、第三頁）、「…我在虎頭山，包
    包是丁○○自己拿出來，並非我們逼他將所有東西拿出來…
    我們回被害人的辦公室的途中，已經將包包交由被害人自己
    拿著，我與乙○○兩人先走，我們走時，錢還在桌上。我要
    離開時，丁○○說手機、戒指要給我，所以我帶離開，後來
    丁○○又打電話給甲○○要回去，甲○○打電話通知我，戒
    指、手機我有拿給甲○○，我不知道甲○○有無拿還給丁○○…」（九十八年一月二十二日本院審判筆錄第三頁、第四
    頁）、「…那個錢我們都沒有拿，手機、戒指是他要給我的
    ，因為他那時候要我叫甲○○不要再打他，當天他馬上就要
    回去，我有還他…我與乙○○要走時，錢還在桌上…戒指、
    手機是被害人拿給我的，他打電話給甲○○說要回去，我就
    全部拿還給他們了，他們轉交給被害人的時候，戒指被戊○○拿去典當，之後的事情我都不知道…」（九十八年三月五
    日本院審判筆錄第四頁、第八頁、第十二頁）等語。
  (五)然而，
  (1)由被告甲○○上述供詞可知，被告甲○○對於丁○○被其等
    自俱樂部地下室停車場押往虎頭山，及之後又押回俱樂部辦
    公室，在虎頭山、俱樂部辦公室，遭搜取現金一事，於警詢
    時稱未參與、不知情，偵查中改稱係被告丙○○個人所為，
    於原審及本院審時則稱，錢放在俱樂部辦公室辦公桌上，經
    丁○○清點確認未短少，或交還丁○○，歷次辯解均不同，
    且大相逕庭，又雖承認在虎頭山有要求丁○○交出包包、戒
    指，所為辯解，或稱恐斜背包藏放槍枝等危險物品，故檢視
    之，或稱丁○○遭圍毆，身上攜帶物品紛紛落掉地上，故請
    丁○○拔下戒指及將身上取出，放入斜背包以免遺失，惟被
    告甲○○等人將丁○○押往虎頭山，丁○○依被告甲○○命
    令交出背負之斜背包供檢視，及身體被搜索，丁○○斜背包
    及身上僅有現金約四萬六千餘元、行動電話機四具及戒指一
    枚，已詳如前述，可知丁○○身上並無任何足以對被告甲○○等人之安全產生威脅之物，況且丁○○當時已在其等控制
    狀態下，衡諸常情，被告甲○○如無強取財物之意圖，檢視
    確認未攜危險物品後，將斜背包交還丁○○自行保管即可，
    嗣被押回俱樂部辦公室後，理應由丁○○自行清點，或當丁○○面前清點確認現金數額；同樣地，如確係避免丁○○遭
    圍毆時身上物品散落遺失，其等停手後，應將背包歸還丁○○，被告甲○○卻指示由被告丙○○背負保管，尤有甚者，
    丁○○被押回俱樂部辦公室，遭繩子捆綁雙手及以布條矇住
    雙眼後，被告甲○○等人繼續在辦公室翻找財物，被告甲○○並指示被告丙○○、乙○○清點所有取得現金，未讓丁○○參與及告知悉清點結果，顯然不願讓丁○○知悉所有取得
    金錢之數額，在辦公桌上所留下少數現金，顯然係使丁○○
    誤信其之損失僅有如此，其等上開舉措根本有悖常理；且證
    人丁○○於原審及本院均證稱：「…至於在民有東路俱樂部
    他們確實有把所有搶我的錢，不管在虎頭山、俱樂部我的暗
    袋發現的錢，都放在桌子上，甲○○叫丙○○去數，數完沒
    有告訴我。當時我的眼睛還是被矇著，我只有聽到甲○○叫
    丙○○去數，並要分成四等份還是六等份，我的眼睛是最後
    才被矇起來，他們要算錢的時候才把（我）眼睛矇起來…」
    （九十七年一月二十四日原審審判筆錄，原審卷(二)第三十九
    頁、第四十頁）、「…（你在原審表示，甲○○在俱樂部叫
    丙○○去數錢，還說要分四等分到六等分，詳情如何？）當
    時我被矇住眼睛後聽到的，我聽到他們三人在討論，至於為
    何分到四等分或六等分這是他們內部討論，我不知道…」（
    九十八年五月十四日本院審判筆錄第十四頁，本院卷(二)）等
    語，由於本件證人丁○○乃係本欲與被告甲○○等人私下處
    理，並非其主動向警察機關提出告訴，此已據證人丁○○證
    述：「…原本我根本不想去報案，是警察說他監聽甲○○很
    久…本身就要抓甲○○，後來甲○○被抓…要我去做筆錄，
    我原本就是要私了…」（九十七年一月二十四日原審審判筆
    錄，原審卷(二)第四十六頁）、「…這件案子本來要私了，因
    為警察有在監聽，我不方便說謊，所以我就照實說了…」（
    九十八年五月十四日本院審判筆錄第十五頁，本院卷(二)）等
    語在卷，被告甲○○與證人丁○○，亦經雙方共同認識之友
    人己○○居間協調成立和解，詳如前述，衡情證人丁○○應
    無誣陷被告甲○○等人之必要，其此部分證詞，堪可採信。
    由此可見，被告甲○○、乙○○、丙○○三人，對於自丁○○身上及俱樂部辦公室搜取之現金，以不詳比例朋分，有為
    自己不法所有之意圖至明。而被告甲○○等人已自丁○○處
    強取現金並將之集中保管，現金即已置於其等實力支配下，
    是縱之後證人丁○○之兄、弟趕至俱樂辦公室，被告乙○○
    、丙○○先行離開，被告甲○○隻身一人留在現場居於劣勢
    ，被告甲○○因丁○○未與其兄長積極阻攔，讓其將桌上之
    現金帶走，亦不因此即阻斷其等先前所為已構成加重強盜取
    財既遂之事實。
  (2)由被告乙○○上述供詞可知，被告乙○○對於丁○○遭其等
    自俱樂部地下室停車場押往虎頭山，及之後又押回俱樂部辦
    公室，在虎頭山、俱樂部辦公室，遭搜取現金一事，於警詢
    時稱，僅看見被告丙○○在俱樂部翻找財物，是事後聽被告
    甲○○告知，被告丙○○在虎頭山有搶丁○○財物，偵查時
    則稱丁○○係遭被告丙○○取走皮包、俱樂部辦公室零錢，
    於原審及本院審理時改稱，在其等前往虎頭山、在虎頭山及
    返回俱樂部途中，其未強取丁○○財物，亦不知被告甲○○
    、丙○○有無強取丁○○財物，在俱樂部辦公室沒有人強取
    丁○○財物，或稱丁○○指控遭取走之金錢，其離開時均放
    桌上云云，且曾於九十七年四月二十八日原審審理時表示，
    其於離開俱樂部之際，被告甲○○與丁○○正在賭博，其才
    在桌上看到現金云云，於九十八年五月十四日本院審理時則
    稱，因丁○○遭其等圍毆受傷，懷恨在心，才謊稱錢不見云
    云，亦是歷次供詞均不相同，且被告乙○○於九十七年四月
    二十八日原審審理時所述，其與被告丙○○離開部辦公室時
    ，被告甲○○與丁○○在賭博之情節，不僅與被告甲○○、
    丙○○之供述不相符，且不論係被告甲○○、丙○○或證人
    丁○○，均未有任何人提及此一情節，被告乙○○自身先前
    亦未曾為如此抗辯，再衡情當時丁○○遭被告甲○○等人在
    俱樂部地下室停場圍毆，旋即強行押往虎頭山上繼續圍毆，
    之後又再押回俱樂部，衡情鮮少能在短時間內心情能恢復平
    靜，甚至有賭博之閒情逸致？再依被告甲○○、丙○○所辯
    及丁○○之證述，被告乙○○與丙○○係因見丁○○之兄弟
    進入辦公室，即離開，則若被告甲○○確實與丁○○正在賭
    博，依常情丁○○與被告甲○○等應已前嫌盡釋，被告乙○○、丙○○又何需懼怕丁○○兄弟之到來而先行離去？凡此
    均顯與常情不符，是被告乙○○上開所辯，自非可採。至被
    告乙○○於離開停車場後即未再毆打丁○○，更在被告甲○○、丙○○毆打丁○○之際曾加以勸阻之情，雖據證人丁○○分別於警詢、原審及本院審理中證稱屬實，然丁○○亦就
    本案強盜犯行，被告乙○○確有參與，與被告甲○○、丙○○共同強盜其財物之過程證稱綦詳；從而，被告乙○○與被
    告甲○○、丙○○共起基於意圖為自己不法所有之犯意聯絡
    ，利用被告甲○○、丙○○毆打丁○○至不能抗拒後，強取
    丁○○之財物，並由被告乙○○、丙○○二人加以清點，再
    依不詳比例朋分花用等情，自堪以認定。準此，辯護意旨以
    此為由，辯稱被告乙○○與被告甲○○、丙○○間不具有強
    盜之犯意聯絡，不應負共同正犯責任云云，亦不足採。
  (3)由被告丙○○上述供詞可知，被告丙○○對於丁○○遭其
    等自俱樂部地下室停車場押往虎頭山，及之後又押回俱樂部
    辦公室，在虎頭山、俱樂部辦公室，遭搜取現金一事，於警
    詢時稱，均交由被告甲○○保管，於原審及本院審理時則稱
    ，其與被告乙○○離開俱樂部辦公室時，錢均放在辦公桌上
    云云，亦是前後有出入。惟本案發生之後，被告甲○○與證
    人丁○○二人，經由二人共同認識之友人己○○居間協調，
    被告甲○○賠償丁○○五萬元，及由己○○先支借被告甲○○二萬五千元償還丁○○之事實，此已據證人己○○、丁○○、被告甲○○供述在卷，證人己○○並稱：「…丁○○說
    他的錢有丟掉，還有一個戒指…我問王憲中（綽號九五）錢
    不見多少錢，他…說五萬…」（九十七年三月十日原審審判
    筆錄，原審卷(二)第一○五頁）等語，再據被告甲○○所持用
    之0000000000行動電話門號九十五年十一月二十
    三日上午六時三十二分許，與0000000000行動電
    話門號持用者，即綽號「九五」之丁○○之監聽通話內容，
    被告甲○○表示：「…對啦！我跟你講，我不是不處理，單
    子在我這邊，現在只剩戒指和一千元，我已經處理到這樣子
    ，我再不處理，我之前做得，都白做了」…丁○○稱：「…
    你推說錢是誰走、誰拿走，但人是你帶的，對不對？」，被
    告甲○○回答：「對啦…」（同前偵查卷第八十三頁、第八
    十四頁）等語，可知證人丁○○當日確實有遭強行取走金錢
    、戒指、手機等財物，並由被告甲○○等人將丁○○押回俱
    樂部辦公室，以繩子捆綁丁○○雙手及以布條矇住其雙眼後
    ，被告甲○○等人繼續在辦公室翻找財物，被告甲○○並指
    示被告丙○○、乙○○清點所有取得現金等情節，與證人丁○○證稱其雙眼被矇住時，聽到被告甲○○吩咐被告丙○○
    清點錢財，及被告甲○○、乙○○、丙○○商討分四等份或
    六等份等語，均詳如前述，被告丙○○有與被告甲○○、乙○○，對於自丁○○身上及俱樂部辦公室搜取之現金，以不
    詳比例朋分。對於在俱樂部取走丁○○之行動電話一具及
    戒指部分，被告丙○○於原審及本院審理時表示係丁○○自
    願云云，惟證人丁○○於原審及本院審理時均指述：「…手
    機和戒指部分，甲○○不知道是對的，手機是丙○○跟我說
    交個朋友，手機很漂亮，要我給他，當時我強押著，只好答
    應，另外戒指是在上廁所時被丙○○拿走…」（九十七年一
    月二十四日原審審判筆錄，原審卷(二)第四十七頁）、「…一
    支輕巧的手機在我口袋，尾戒在我手上，丙○○帶我去上廁
    所，他說儘量幫我說情，他說待會兒甲○○可能會動手打我
    …丙○○用威脅向我要…」（九十八年五月十四日本院審判
    筆錄第十三頁）等語，再參以當日被告甲○○一行人全部離
    開後，當晚丁○○撥打電話與被告甲○○聯絡，告知手機及
    戒子遭丙○○取走，請甲○○取回手機及戒子，甲○○遂撥
    打電話與乙○○聯絡，請乙○○約丙○○，至上址乙○○居
    住處所碰面，向丙○○索討丁○○之行動電話一支及戒指一
    枚等情，此亦據被告甲○○、乙○○、賴俊堯、證人戊○○
    、丁○○供述在卷，被告丙○○稱係丁○○自願之詞，根本
    不足採信；且由丁○○在負責管理現場之俱樂部地下停車場
    ，遭被告甲○○、乙○○、丙○○，分持玩具槍槍柄毆擊受
    傷，緊接著被被告甲○○、丙○○押上車，由被告乙○○駕
    駛，共同強行押往虎頭山，之後丁○○又被押回俱樂部辦公
    室，直至丁○○之胞兄、胞弟進入俱樂部辦公室，丁○○始
    脫困等情，已如前述，可知丁○○一直在被告甲○○、乙○○、丙○○實力支配之下，行動自由已遭剝奪，根本無從拒
    絕被告丙○○之要求，是其交付手機、戒指，是因不能抗拒
    而交付至明。又被告丙○○向丁○○索取戒指一枚及行動電
    話一具時，被告甲○○、乙○○並不知情，被告丙○○吩咐
    丁○○不可告知被告甲○○、乙○○之情，已據被告丙○○
    、證人丁○○供明在卷，足見被告丙○○承前與被告甲○○
    、乙○○強盜丁○○錢財之強盜取財接續犯意，趁甲○○、
    乙○○不注意，利用丁○○不能抗拒之狀態，強取丁○○之
    戒指一枚及行動電話一具。
  (六)至於，
  關於丁○○遭被告甲○○、乙○○、丙○○強盜之金錢數額
    ，證人丁○○雖稱：「…我另外有些錢放在我的暗袋裡，在
    虎頭山沒有被他們搜出來，是回到俱樂部再搜我的身上發現
    …我在虎頭山他們叫我拿出來的錢，是約有八萬多元，放在
    後車廂，全部都是公司的錢，其中沒有自己的錢，我自己的
    錢放在暗袋，我自己的錢是三萬元，加在一起約有十二萬…
    十三萬元…是在俱樂部的時候全部被拿光，在虎頭山湊一湊
    是被拿走九萬元，至於暗袋內我自己的錢三萬元則是回俱樂
    部時被他們搜出來…」（九十七年一月二十四日原審審判筆
    錄，原審卷(二)第三十九頁、第四十六頁）等語，惟被告丙○○則稱：「…將丁○○押至虎頭山某處草叢毆打，並搜刮他
    身上財物，後將丁○○押回住處搜刮家中財物…當時在丁○○自上搜刮到現金約…四萬多元…住處搜到…零錢約七百多
    元…甲○○把錢拿出來，叫我算一下，也叫乙○○算一遍，
    現金共四萬多元…現金是我在丁○○褲子口袋搜得…」（九
    十六年四月十七日警詢筆錄，同前偵查卷第一九五頁至第一
    九八頁）、「…當天我被害人的身上及他住處（俱樂部辦公
    室），總共搜刮到現金四萬多元…」（九十六年六月二十六
    日原審準備程序筆錄，原審卷(一)第一三一頁）、「（拿了哪
    些東西？）…現金四萬七千四百元…（對於丁○○稱：你們
    強取十三萬元，有何意見？）沒有那麼多，我有數過，只有
    四萬七千四百元…」（九十六年十二月二十四日原審審判筆
    錄，原審卷(一)第二六四頁、第二七五頁）等語，如前所述，
    本案發生之後，被告甲○○與證人丁○○二人，經由二人共
    同認識之友人己○○居間協調，被告甲○○賠償丁○○五萬
    元，及由己○○先支借被告甲○○二萬五千元償還丁○○，
    證人己○○並表示：「…丁○○說他的錢有丟掉，還有一個
    戒指…我問王憲中（綽號九五）錢不見多少錢，他…說五萬
    …五萬的金額好像已經差不多，好像沒有空間，上下不會差
    一、二萬元…」（九十七年三月十日原審審判筆錄，原審卷
    (二)第一○五頁、第一○六頁）等語，再據被告甲○○所持用
    之0000000000行動電話門號九十五年十一月二十
    三日上午六時三十二分許，與0000000000行動電
    話門號持用者，即綽號「九五」之丁○○之監聽通話內容，
    均未提及被告甲○○當日取走現金十三萬元一事，亦有監聽
    譯文（同前查卷第八十三頁、第八十四頁）可稽；本院審酌
    證人丁○○指稱遭強盜之現金十二萬、十三萬元，自己所有
    是三萬元，其餘九萬多元皆是俱樂部自客戶收取之款項，而
    丁○○係俱樂部之現場管理，並非負責人，此已據證丁○○
    陳明在卷，衡情被告鮮少會不顧俱樂部之利益，僅以五萬元
    與被告甲○○達成和解，或自行另掏出四萬元賠付俱樂部損
    失；從而，被告丙○○供稱當日自丁○○身上及俱樂部辦公
    室搜刮之現金為四萬七千四百元之詞，較真實可採，證人丁○○指稱遭強盜十二萬、十三萬元，顯係浮誇損失金額。
  被告甲○○雖於警詢供稱：「…我乾妹『亮亮』提議，要我
    找人教訓他（丁○○），我就替她出頭…」（九十六年三月
    十三日警詢筆錄，同前偵查卷第十頁）等語，惟對於「亮亮
    」有無指示如何教訓等細節，未具體描述，嗣於偵查及本院
    審理時則稱：「…丁○○旗下外籍女子『小龍女』因為接客
    感染愛滋病，他們有幫『小龍女』注射毒品過量，所以要『
    亮亮』把『小龍女』帶到敏盛醫院…『亮亮』有留下他的名
    字…社會局、警察都要找『亮亮』，『亮亮』要丁○○出來
    處理，但丁○○不出來，所以我就和丁○○談，我就要他出
    來，但他不出來…我就叫戊○○把丁○○騙出來…」（九十
    五月二十一日偵查筆錄，同前偵查卷第二○七頁、第二○八
    頁）、「…丁○○要『亮亮』扛一條罪，『亮亮』也不肯，
    我才幫忙處理…」（九十七年九月八日本院訊問筆錄，本院
    卷(一)第一四○頁反面）等語，且丁○○於九十五年十一月一
    日清晨五時三十分許，在桃園市○○○路三十六之一號俱樂
    部地下室停車場遭被告甲○○、乙○○、丙○○圍毆，之後
    被押往虎頭山，在虎頭山遭被告甲○○、丙○○圍毆，強盜
    財物，接著被押回俱樂部辦公室，被捆綁雙手及矇住眼睛後
    ，辦公室被其等翻箱倒櫃搜刮錢財等過程，「亮亮」均未在
    場及參與一節，已據被告甲○○、乙○○、丙○○、證人丁○○供述甚詳，再依證人丁○○證述：「…甲○○的乾妹妹
    來了，他們也就沒有再打我…（甲○○）乾妹妹…幫我求情
    …但甲○○叫她不要講話，後來是她幫我講話講很久，他們
    才把我的眼睛解開…」（九十七年一月二十四日原審審判筆
    錄，原審卷(二)第三十九頁、第四十三頁，丁○○）、「…亮
    亮請甲○○幫我鬆綁…」（九十八年五月十四日本院審判筆
    錄第十一頁）等語內容，顯然「亮亮」對於被告甲○○、丙○○、乙○○三人，在俱樂部地下室停車場，將丁○○自俱
    樂部地下室停車場押往虎頭山，之後又押回俱樂部辦公室，
    及在虎頭山、俱樂部辦公室，強盜丁○○身上現金、手機、
    戒指及俱樂部辦公室現金等剝奪行動自由及加重強盜犯行，
    均未參與，且依卷內證據尚不足以證明「亮亮」與被告甲○○、丙○○、乙○○三人，就上揭剝奪行動自由及加重強盜
    犯行有犯意聯絡。
  證人丁○○於九十五年十一月一日清晨五時三十分許，抵達
    桃園縣桃園市○○○路三十六之一號俱樂部，係證人戊○○
    受被告甲○○請託，撥打電話與丁○○聯絡，佯稱欲前去該
    俱樂部消費，而被誘騙到場，戊○○並駕車引領被告甲○○
    乙○○、丙○○前至該俱樂部門前等候丁○○，而於丁○○
    抵達後，跟隨丁○○駕駛之車輛進入地下停車場等情，已據
    被告甲○○、乙○○、丙○○、證人戊○○供述甚詳，證人
    戊○○雖供稱：「…甲○○…請我幫忙，所以我打電話叫乙○○過來幫忙，而丙○○是乙○○叫來的，當時只是要教訓
    丁○○…我根本不知道他們有沒有跟他拿錢…」（九十六年
    五月八日第二次警詢筆錄，同前偵查卷第一七六頁）、「…
    甲○○要我約丁○○出來的目的是要教訓他…」（九十六年
    五月八日偵查筆錄，同前偵查卷第一七九頁）等語，惟亦表
    示：「…我根本不知道他們有沒有跟他拿錢…」（九十六年
    五月八日第二次警詢筆錄，同前偵查卷第一七六頁）、「…
    後來甲○○、乙○○、丙○○三人就把丁○○押上車…就離
    開了…他們離開後去哪裡，我就不知道…（甲○○、乙○○
    、丙○○三人將丁○○押走後，是否將他押到虎頭山，並且
    強取他身上財物…又將丁○○押到他桃園市住處，強行取走
    他家中財物？）我不知道…」（九十六年五月八日偵查筆錄
    ，同前偵查卷第一七九頁）、「…（你是否知道甲○○將丁○○帶往虎頭山的事情？）不知道…（他們事後有回到俱樂
    部，你知否？）不知道…（甲○○是否有向你提到後續的事
    情？）沒有…」（九十七年十一月二十七日本院審判筆錄第
    八頁，本院卷(一)）；本院審酌本件係因「亮亮」與丁○○在
    工作上發生爭執，將此事告知其乾哥哥即被告甲○○，甲○○撥打電話質問丁○○，雙方發生嚴重口角，被告甲○○心
    生不滿，始萌教訓丁○○之念頭，已據被告甲○○供明在卷
    ，證人戊○○受被告甲○○之請託騙丁○○出面，並聯絡被
    告乙○○前來幫被告甲○○，因此對於被告甲○○、乙○○
    、丙○○會圍毆丁○○受傷，應會知悉，且有犯意聯絡；然
    證人丁○○在地下室停車場遭被告甲○○、乙○○、丙○○
    圍毆，之後被押上其所駕駛之車輛離開停車場朝虎頭山駛去
    ，證人戊○○則係與被告甲○○等人分道揚鑣，自行駕駛離
    開，丁○○遭押往虎頭山，在虎頭山上遭被告甲○○等人圍
    毆，強盜，嗣由山上被押回俱樂部辦公室，其遭捆綁雙手、
    矇住雙眼，及辦公室被翻找財物，直至丁○○之兄、弟進入
    辦公室，被告乙○○、丙○○先行離開，之後被告甲○○亦
    離開，整個過程戊○○均未在場，亦據被告甲○○、乙○○
    、丙○○、證人丁○○、戊○○供述在卷，可知證人戊○○
    對於被告甲○○、丙○○、乙○○三人，在俱樂部地下室停
    車場，將丁○○自俱樂部地下室停車場押往虎頭山，之後又
    押回俱樂部辦公室，及在虎頭山、俱樂部辦公室，強盜丁○○身上現金、手機、戒指及俱樂部辦公室現金等剝奪行動自
    由及加重強盜犯行，並未參與。此外，查無證據被告甲○○
    、乙○○、丙○○三人自丁○○身上及俱樂部辦公室搜刮之
    財物，戊○○有朋分，依卷內證據尚不足以證明證人戊○○
    與被告甲○○、丙○○、乙○○三人，就上揭剝奪行動自由
    及加重強盜犯行有犯意聯絡。
  (七)綜上論述，本件事證明確，被告甲○○、乙○○、丙○○犯
    行均堪認定，應依法論科。
三、論罪科刑之依據：
  (一)按所謂兇器，其種類並無限制，凡客觀上足對人之生命、身
    體、安全構成威脅，具有危險性之兇器均屬之，且祇須作案
    時攜帶此種具有危險性之兇器為已足，並不以攜帶之初有行
    兇之意圖為必要；又按強盜罪之行為態樣包含強暴與脅迫，
    所謂「強暴」，係謂直接或間接對於人之身體施以暴力，以
    壓制被害人之抗拒之狀態而言，「脅迫」則係指行為人以威
    嚇加之於被害人，使其精神上萌生恐懼之心理，以達到至使
    不能抗拒之程度；再犯強盜罪，於實施強暴行為之過程中，
    如別無傷害之故意，僅因拉扯致被害人受有傷害，乃施強暴
    之當然結果，固不另論傷害罪，然因強盜罪非以傷害人之身
    體為當然之手段，若具有傷害犯意且發生傷害之結果，自應
    另負傷害罪責。經查，被告甲○○、乙○○、丙○○所分持
    之玩具槍三把，經以槍柄毆打證人丁○○後，得以造成證人
    丁○○受有頭部、臉部擦傷、撕裂傷及挫傷之傷害，足認其
    質地堅地，客觀上自足以對人之身體、安全構成威脅，而具
    有危險性，堪認係屬兇器無訛；又被告甲○○、乙○○、丙○○於九十五年十一月一日清晨五時三十分許，在桃園縣桃
    園市○○○路三十六之一號丁○○負責看顧現場之俱樂部地
    下室停車場，三人先分持玩具槍槍柄毆傷證人丁○○，接著
    由被告甲○○、丙○○分站在丁○○兩側，架住丁○○，將
    其強押上其所駕駛之自用小客車後座，被告丙○○、甲○○
    坐在丁○○左、右側，而被告乙○○坐入該車左前座，駕駛
    該車前往虎頭山，抵達虎頭山某處廟宇旁草叢堆前停放，之
    後又將丁○○押上車，一行人又返回丁○○負責管理現場之
    俱樂部辦公室，丁○○遭被告甲○○一行人，以布矇住雙眼
    ，以繩子捆綁雙手，直至丁○○之胞兄、胞弟進入俱樂部辦
    公室，丁○○始脫困，而於此段期間，被告甲○○、丙○○
    、乙○○圍毆丁○○成傷及剝奪丁○○行動自由，在虎頭山
    ，喝令丁○○交出身上財物時，丁○○已無任何抵抗能力，
    而達到不能抗拒之程度，交出背負之斜背包（內有行動電話
    四支、現金約四萬六千餘元）及戒子一枚，接著被告丙○○
    則繼續搜對丁○○搜身找尋財物，及在俱樂部辦公室，被告
    甲○○、乙○○、丙○○利用丁○○無法抗拒之狀態，翻找
    抽屜，搜刮辦公室錢財，搜出約七百餘元，嗣被告丙○○繼
    續利用丁○○無法抗拒之狀態，私下收取丁○○依其要求而
    交付之戒指一枚及行動電話一支等，核屬強盜之強暴行為無
    誤，同時亦該當於以非法方式剝奪他人行動自由及傷害行為
    （此部分未據丁○○合法告訴）。
  (二)核被告上述所為，係犯刑法第三百三十條第一項、第三百二
    十一條第一項第三款攜帶兇器強盜罪、第三百零二條第一項
    剝奪他人行動自由罪（同第二百七十七條第一項之普通傷害
    罪，未據告訴）；被告甲○○、乙○○、丙○○於緊接時間
    內，利用丁○○遭毆打及剝奪行動自由至不能抗拒之地步，
    在虎頭山某廟宇旁草叢堆，先由被告甲○○喝令丁○○交出
    身上之財物，再由被告丙○○予以搜身，強取丁○○之財物
    ，及下山後在俱樂部辦公室，被告甲○○、乙○○、丁○○
    利用丁○○無法抗拒之狀態，翻找抽屜，搜刮辦公室錢財，
    搜出約七百餘元，及丙○○私下強取丁○○依其要求而交付
    之戒指一枚及行動電話一支等，依照一般社會通念，客觀上
    應評價為一個反覆性、延續性之犯罪行為，在刑法的評價上
    應認為係一罪。而被告甲○○、乙○○、丙○○基於傷害及
    剝奪人行動自由之犯意聯絡與行為分擔，在桃園縣桃園市○○○路三十六之一號下室停車場，分持槍枝槍柄毆傷丁○○
    ，緊接挾持憲忠至丁○○所駕駛之車上，強行載往虎頭山，
    剝奪丁○○之行動自由，而剝奪人行動自由為繼續犯，並於
    繼續犯行為實行中，強盜丁○○財物、傷害（此部分未據丁○○合法告訴），三罪之犯罪行為、狀態，在時、空有局部
    重疊之關係，且犯罪目的單一，依一般社會通念，認應評價
    為一罪方符合刑罰公平原則，適度擴張一行為概念，認此情
    形為一行為觸犯數罪名之想像競合犯關係，方屬適當（最高
    法院九十七年度台上字第一八八○號判決參照），依刑法第
    五十五條規定從罪刑較重之加重強盜罪論處；起訴意旨認妨
    害自由罪與加重強盜罪，犯意各別，行為互異，應分論併罰
    ，尚有未洽。被告甲○○、乙○○、丙○○三人就上述加重
    強盜罪、剝奪人行動自由罪，有犯意聯絡與行為分擔，均為
    共同正犯。被告甲○○、丙○○有犯意聯絡及行為分擔，為
    共同正犯。被告乙○○有事實欄一、(二)之犯罪科刑前科，於
    九十四年七月二十日執行完畢，因施用第一級毒品、第二級
    毒品經判處應執行有期徒刑一年，有本院被告前案紀錄表在
    卷可憑，其於有期徒刑執行完畢後，五年內故意再犯本件有
    期徒刑之罪，為累犯，應依刑法第四十七條第一項之規定，
    加重其刑。
四、不另為諭知公訴不受理部分
  (一)公訴意旨略以：被告甲○○前因其乾妹「亮亮」之故而與丁○○產生嫌隙，為教訓丁○○，乃夥同被告乙○○及丙○○
    、共犯戊○○（業經原審判決公訴不受理確定），於九十五
    年十一月一日凌晨，由與丁○○熟識之共犯戊○○，撥打電
    話給丁○○，以相約閒聊為由，誘使丁○○前往丁○○所任
    職，位於桃園縣桃園市○○○路三十六之一號之俱樂部，被
    告甲○○、乙○○、丙○○則先至該處之停車場等候。嗣於
    同日凌晨五時三十分許，丁○○駕車抵達上開俱樂部，並與
    共犯戊○○會合後，丁○○即將車輛駛入地下停車場，戊○○則駕車尾隨丁○○進入停車場（起訴書誤載共犯戊○○亦
    係在停車場等候）。詎丁○○下車後，被告甲○○、乙○○
    、丙○○即分持自外觀觀之與真槍無異之玩具手槍各一把，
    以槍柄毆打丁○○之頭部、身體等處，後被告甲○○、乙○○及丙○○再共同將丁○○押上丁○○所有車輛之後座，由
    被告乙○○駕車，被告甲○○、丙○○則分坐在丁○○之右
    邊及左邊，將車輛開往桃園縣虎頭山某處。待抵達虎頭山後
    ，被告甲○○、乙○○及丙○○復又將丁○○強行拖下車，
    繼續動手毆打丁○○，使丁○○受有頭部及臉部擦傷、撕裂
    傷及挫傷等傷害。因認被告甲○○、乙○○及丙○○另涉犯
    有刑法第二百七十七條第一項之傷害罪嫌。
  (二)按告訴乃論之罪，未經告訴者，應諭知不受理之判決，刑事
    訴訟法第三百零三條第三款定有明文。經查：被告甲○○、
    乙○○及丙○○被訴上開傷害部分，檢察官認係涉犯刑法第
    二百七十七條第一項之普通傷害罪，依同法第二百八十七條
    前段之規定，須告訴乃論。本件乃係被告甲○○因另案遭通
    信監察，為執行通信監察之單位發覺本件犯罪行為而偵辦，
    並非丁○○主動向警、偵機關報案，且丁○○於警詢中亦未
    就被告甲○○、乙○○及丙○○等所犯普通傷害罪嫌部分提
    出告訴，再參以丁○○於警詢所陳述及原審審理中所證稱之
    ：「他事後有向我道歉，我有答應他不報案」及「我是警察
    通知過去，警察抓到甲○○叫我一定要過去，我本來要私了
    ，但警察說甲○○被抓，他要處理這個案子」、「原本我跟
    本不想去報案…我原本就是要私了，不要告他們，當時做筆
    錄時，有無要提出告訴，我忘記了，如果警詢筆錄沒有寫，
    就是沒有要提出告訴」等語，均足證丁○○自始即未有就本
    件全部犯罪事實向偵查機關提出告訴之表示，是雖被告甲○○、乙○○及丙○○另犯妨害自由及強盜取財部分因非屬告
    訴乃論之罪，不以告訴人之合法告訴為前提，偵、審機關均
    應依法加以追訴、審判，被告甲○○、乙○○及丙○○被訴
    傷害部分，屬告訴乃論之罪，既未經合法告訴，揆諸前開法
    條規定，應依法諭知公訴不受理之判決，惟因與前開論罪科
    刑部分有想像競合犯關係，屬裁判上一罪關係，爰不另為公
    訴不受理之諭知。
五、撤銷改判之事由：
    原審判決認被告甲○○、乙○○、丙○○加重強盜、剝奪人
    行動自由罪證明確，予以論罪科刑，傷害犯行，因未據被害
    人丁○○合法告訴，單獨諭知公訴不受理，固非無見。惟查
    ，被告甲○○、乙○○、丙○○基於傷害及剝奪人行動自由
    之犯意聯絡與行為分擔，在桃園縣桃園市○○○路三十六之
    一號下室停車場，分持槍枝槍柄毆傷丁○○，緊接挾持憲忠
    至丁○○所駕駛之車上，強行載往虎頭山，剝奪丁○○之行
    動自由，而剝奪人行動自由為繼續犯，並於繼續犯行為實行
    中，強盜丁○○財物、傷害（此部分未據丁○○合法告訴）
    ，三罪之犯罪行為、狀態，在時、空有局部重疊之關係，且
    犯罪目的單一，依一般社會通念，認應評價為一罪方符合刑
    罰公平原則，適度擴張一行為概念，認此情形為一行為觸犯
    數罪名之想像競合犯關係，方屬適當（最高法院九十七年度
    台上字第一八八○號判決參照），原審認加重強盜犯行，與
    剝奪他人行動自由犯行，犯意各別，行為互異，應予分論併
    罰，傷害犯行未據被害人丁○○合法告訴，單獨諭知公訴不
    受理，即有未洽。被告甲○○、乙○○、丙○○上訴否認有
    加重強盜犯行，雖無理由，惟原判決此部分既有上述可議之
    處，自應將原判決關於被告甲○○加重強盜罪、妨害自由罪
    、傷害罪暨定應執行刑部分及被告丙○○、乙○○部分，均
    撤銷改判。本院審酌被告甲○○、乙○○、丙○○持外觀與
    真槍無異之玩具槍毆打丁○○，並剝奪丁○○之行動自由後
    ，於剝奪行動自由行為繼續實行中，萌生犯意強盜丁○○之
    財產，欠缺尊重他人財產及自由法益之概念，本案犯行被告
    甲○○居於主導指揮地位，被告乙○○、丙○○則聽命被告
    甲○○行事，及被告甲○○、乙○○、丙○○均坦承有剝奪
    行動自由犯行，否認有加重強盜犯行等一切情狀，關於被告
    甲○○強重強盜罪及妨害自由罪部分，量處有期徒刑八年二
    月，被告乙○○量處有期徒刑七年十一月，被告丙○○量處
    有期徒刑七年十一月。被告甲○○、乙○○、丙○○持以毆
    傷丁○○、強盜丁○○財物之玩具槍三把，係被告甲○○所
    有一節，已據被告甲○○、乙○○、丙○○供明在卷，雖未
    扣案，惟無證據證明該三把玩具槍滅失前，均依刑法第三十
    八條第一項第二規定宣告沒收。
六、被告丙○○經合法傳喚無正當之理由不到庭，亦未在監執行
    ，有送達證書與在監在押查詢申請表在卷可稽，爰不待其陳
    述，逕行判決，併此敘明。
據上論斷，應依刑事訴訟法第三百七十一條、第三百六十九條第
一項前段、第三百六十四條、第二百九十九條第一項前段、刑法
第二十八條、第三百三十條第一項、第三百二十一條第一項第三
款、第四款、第三百零二條第一項、第五十五條、第四十七條第
一項、第三十八條第一項第二款、刑法施行法第一條之一第一項
、第二項，判決如主文。
本案經檢察官劉異海到庭執行職務。
中    華    民    國    98    年    6     月    4     日
                刑事第十三庭  審判長法  官  曾德水
                                    法  官  趙文卿
                                    法  官  林婷立
以上正本證明與原本無異。
如不服本判決，應於收受送達後10日內向本院提出上訴書狀，其
未敘述上訴之理由者並得於提起上訴後10日內向本院補提理由書
（均須按他造當事人之人數附繕本）「切勿逕送上級法院」。
                                    書記官  王增華
中    華    民    國    98    年    7     月    1     日
附錄本判決論罪科刑法條：
刑法第三百二十一條第一項
犯竊盜罪而有左列情形之一者，處六月以上、五年以下有期徒刑
：
一、於夜間侵入住宅或有人居住之建築物、船艦或隱匿其內而犯
    之者。
二、毀越門扇、牆垣或其他安全設備而犯之者。
三、攜帶兇器而犯之者。
四、結夥三人以上而犯之者。
五、乘火災、水災或其他災害之際而犯之者。
六、在車站或埠頭而犯之者。
刑法第三百三十條第一項
犯強盜罪而有第三百二十一條第項各款情形之一者，處七年以上
有期徒刑。
中華民國刑法第三百零二條
（剝奪他人行動自由罪）
私行拘禁或以其他非法方法，剝奪人之行動自由者，處五年以下
有期徒刑、拘役或三百元以下罰金。
因而致人於死者，處無期徒刑或七年以上有期徒刑，致重傷者，
處三年以上十年以下有期徒刑。
第一項之未遂犯罰之。


司法院資訊處製作；財團法人民間司法改革基金會備份。
